臺灣板橋地方法院交通事件裁定　　　　　　　　　九十三年度交聲字第一○六五號
　　原處分機關　交通部公路總局臺北區監理所
　　異　議　人
　　即受處分人　　甲○○
右列受處分人因違反道路交通管理處罰條例案件，對於交通部公路總局臺北區監理所
民國九十三年八月六日所為之處分（原處分案號：北監營字第裁四○－Ｃ00000
000號），聲明異議，本院裁定如左：
    主  文
原處分撤銷。
甲○○汽車駕駛人轉彎時不依標誌、標線、號誌指示，處罰鍰新臺幣壹仟捌佰元，並
記違規點數壹點。
    理  由
一、原處分意旨略以：異議人即受處分人甲○○於民國九十三年二月二十八日八時零
    三分許，駕駛車號八五六—ＬＷ號營業小客車，在臺北縣板橋市○○路與漢生西
    路路口（由北向南），因「未依號誌指示左轉」違規，經臺北縣政府警察局板橋
    交通分隊員警劉隆益當場攔停，詎受處分人拒絕停車接受稽查並立即跨越雙黃線
    逃逸，嗣員警乃記明該部機車之車牌號碼等資料，並填製臺北縣政府警察局北縣
    警交字第Ｃ00000000號舉發違反道路交通管理事件通知單舉發，嗣經交
    通部公路總局臺北區監理所（以下簡稱臺北區監理所）於九十三年八月六日以北
    監營字第裁四○－Ｃ00000000號裁決書裁處異議人罰鍰新臺幣一千八百
    元整。異議人異議意旨則略以：伊所有之車牌號碼八五六－ＬＷ營業小客車並未
    借予他人使用，且伊早上均在家睡覺，伊並未於九十三年二月二十八日八時三分
    許駕駛上開營業小客車，行經板橋市○○路、漢生東路口，在左轉箭頭綠燈未亮
    前即搶先左轉，且於執勤人員攔檢時不服取締跨越雙黃線迴轉逃逸（不服取締逃
    逸部分另案舉發），事實並非如此，為此聲明異議云云。
二、按汽車駕駛人轉彎時，不依標誌、標線、號誌指示者，處二百元以上六百元以下
    （即新臺幣【下同】六百元以上一千八百元以下）罰鍰，道路交通管理處罰條例
    第四十八條第二款定有明文。次按汽車駕駛人違反第四十八條規定者，除依原條
    款處罰鍰外，並予記違規點數一點，同條例第六十三條第一項第一款亦定有明文
    。經查：
（一）本件異議人即受處分人於九十三年二月二十八日八時零三分許，駕駛車號八五
      六－ＬＷ號營業小客車，在臺北縣板橋市○○路與漢生西路路口（由北向南）
      ，因「未依號誌指示左轉」違規，經臺北縣政府警察局板橋交通分隊員警劉隆
      益當場攔停，詎受處分人拒絕停車接受稽查並立即跨越雙黃線逃逸，嗣員警乃
      記明該部機車之車牌號碼等資料，並填製臺北縣政府警察局北縣警交字第Ｃ0
      0000000號舉發違反道路交通管理事件通知單舉發，嗣經臺北區監理所
      於九十三年八月六日以北監營字第裁四○－Ｃ00000000號裁決書裁處
      異議人罰鍰新臺幣一千八百元等情，有臺北縣政府警察局北縣警交字第Ｃ00
      000000號舉發違反道路交通管理事件通知單、臺北區監理所九十三年八
      月六日北監營字第裁四○－Ｃ00000000號違反道路交通管理事件裁決
      書及臺北縣政府警察局板橋分局九十三年六月十七日板警交裁字第○九三○○
      二○七八六號函文各一紙在卷可稽，復據證人即舉發警員劉隆益到庭結證明確
      ，而異議人先辯稱：違規之營業小客車並非伊所有之上開營業小客車，且非伊
      駕駛，警員有可能記錯車號等語。於本院調查時改辯稱：「．．．我如果逃跑
      ，證人可以追我或照相。」等語，供詞前後矛盾。又異議人既自承其所有之上
      開營業自小客車並未借予他人駕駛等語（見本院九十三年九月二十日訊問筆錄
      ），且從證人劉隆益證述取締經過，及一般營業小客車後車窗上均噴有大型車
      牌號碼等情，證人劉隆益並無記錯車號之可能，故異議人上開所辯係卸責之詞
      ，委不足採，其違規事實，堪可認定。
（二）又交通警員掣單舉發違反道路交通管理處罰條例所列之違規事實，本質上為行
      政處分，係公務員基於職務上權力，依法就特定之具體事件所為具有公法上效
      果之單方行政行為，基於公務員為公法上行為具有公信力之原則，該行政處分
      當可被推定為真正，其據以依法處分之事實認定亦為真正無誤，此與民事訴訴
      法第三百五十五條第一項規定：「文書，依其程式及意旨得認作公文書者，推
      定為真正」之情形相同，本此公信原則，立法者以道路交通管理處罰條例第九
      十二條第三項之授權，賦予行政機關訂定違反道路交通管理事件統一裁罰基準
      及處理細則，使執勤員警得當機處分，以達其維護交通秩序、安全之行政目的
      。再者，警員劉隆益僅係依法執行勤務，與異議人素不相識，實無故意誣陷異
      議人之理？從而，本件異議人既未就執勤員警之舉發有誤提出相關證據以供調
      查，本院經查亦無任何證據足資證明執勤員警有何捏造事實違法取締之不法情
      事，則執勤員警本其維護交通秩序、安全職責所為之舉發，自應受到合法、正
      確之推定。
三、綜上所述，異議人空言否認前開違規行為，所辯委無足採，異議人在舉發地點有
    「未依號誌指示轉彎」之違規行為足堪認定。原處分機關僅據以援引道路交通管
    理處罰條例第四十八條第二款（裁決書贅載第一項）裁處異議人「罰鍰一千八百
    元」，而漏未依同條例第六十三條第一項第一款之規定，並予記違規點數一點，
    依照上開說明，即有未合。本件異議雖無理由，惟原處分機關之處分既有上開瑕
    疵，爰裁定將原處分撤銷，並自為裁定處罰異議人如主文所示，用期適法。
四、依道路交通案件處理辦法第二十條前段，裁定如主文。
中　　　華　　　民　　　國　　九十三　　年　　　九　　　月　　 三十 　　日
                             臺灣板橋地方法院交通法庭
                                  法  官  曾  正  耀
右正本證明與原本無異。
如不服本裁定，應於裁定送達後五日內，向本院提出抗告狀。
　　　　　　　　　　　　　　　　　書記官　黃　靖　媛
中　　　華　　　民　　　國　　九十三　　年　　　九　　　月　　 三十 　　日
